# 请教陈版，上市公司收购股权或有对价问题

提问人：ChrisYQ1031 时间：2020-11-23 08:05:11
A上市公司 2017 年末以 1 亿元对价收购B公司100%股权，本次收购A公司确认商誉 4000 万元，收购协议约定收购价款分两期支付，第一次为完成股权转让时，付款50%，第二次付款取决于B公司具体C项目（ppp项目）的回款情况（此付款条件是 2018 年末补充协议约定：第二期支付收购款金额=C项目累计收回款-下文中A公司代垫款；当累计回款金额小于下文A公司代垫款时，第二期款项不用支付），收购时C项目运转良好，但到本期因政府项目调整，C项目需重新招标，面临很大的不确定性。到本期末，C项目累计回款 500 万，同时B公司已对C项目投入较多，B公司本期期末C项目账面存货 3000 万，此外A公司代付C项目各类供应商款项 6000 万，本期末A公司预计上述第二期收购款很可能不用支付。此外，公司也积极同政府沟通，推进项目继续，但尽管如下，C项目从重新招标到重新启动项目的时间仍均不确定。B公司本期末对C项目评估，如C项目无法进行，公司账面C项目相关存货预计跌价90%。同时期末A公司评估对B公司的长期股权投资、商誉是否减值。
对上述情况，
①A公司本期账务处理如下：对第二期付款视为或有对价处理，对或有对价的后续公允价值变动计入损益：
借：交易性金融资产-公允价值变动 5000 万
贷：公允价值变动收益 5000 万
②B公司本期账务处理如下：
借：资产减值损失 2700 万
贷：存货跌价准备 2700 万
③A公司合并报表层面，上述损益均为非经常性损益。
请教陈版：
1 、上述会计处理或判断是否正确？如不正确，应如何考虑？
2 、若上述会计处理正确，但对A上市公司合并报表影响极大，如极可能导致公司扭亏为盈，此种情况是否需额外考虑其他因素？
还请大神回复，万分感谢！

回答人：chenyiwei
1 、B公司是否为PPP项目公司？如果是，则A公司应按资产收购处理，其合并报表层面不应确认商誉。
2 、假设确认 4000 万元商誉是合理的，则在目前情况下，是否商誉应一并减值？否则，无需支付的后续价款有 5000万，但直接损失只有 2700 万，是否合理及公允？
3 、 2018 年度签订补充协议的目的和背后逻辑是什么？对其公允性如何考虑？